臺灣高等法院刑事判決　　　　　　　　 96年度上訴字第706號
上　訴　人　台灣桃園地方法院檢察署檢察官
被　　　告　甲○○
　　　　　　　　　　（現於臺灣臺東監獄泰源分監執行中）
上列上訴人因被告違反毒品危害防制條例案件，不服臺灣桃園地
方法院95年度訴緝字第110號，中華民國 95年12月12日第一審判
決（起訴案號：臺灣桃園地方法院檢察署95年度偵字第5517號）
，提起上訴，本院判決如下：
    主  文
上訴駁回。
    理  由
壹、檢察官起訴要旨：
一、起訴事實：被告甲○○於收受贓物犯行遭察覺後，為圖掩飾
    罪責，明知安非他命為毒品危害防制條例之第二級毒品，竟
    另基於轉讓第二級毒品之犯意，於 94年9月中旬之某不詳時
    間，在桃園縣中壢市新國民綜合醫院附近之某處，無償提供
    安非他命約5 公克予王偉州施用，要求王偉州於偵查中代為
    供認上開來路不明之票據係由王偉州所交付。
二、起訴法條：毒品危害防制條例第8條第2項轉讓第二級毒品罪
    。
三、起訴證據：證人王偉州之證述。
貳、本院的判斷：
一、按犯罪事實應依證據認定之，無證據不得認定犯罪事實；次
    按不能證明被告犯罪，應諭知無罪之判決，刑事訴訟法第15
    4條第2項、第301條第1項分別定有明文。又刑事訴訟法上所
    謂認定犯罪事實之證據，係指足以認定被告確有犯罪行為之
    積極證據而言，如未能發現有相當證據或證據不足以證明，
    自不能以推測或擬制之方法以為裁判基礎，而認定不利於被
    告之事實，需依積極證據，苟積極證據不足為不利被告之認
    定時，即應為有利於被告之認定，更不必有何有利之證據；
    所謂「積極證據足以為不利被告事實之認定」，係指據為訴
    訟上證明之全盤證據資料，在客觀上已達於通常一般之人均
    不致於有所懷疑、而得確信被告確曾犯罪之程度；若未達到
    此一程度，而有合理之懷疑存在時，即無從為有罪之確信。
    而訴訟上所得之全盤證據資料，固不以直接證據為限，間接
    證據亦應包含在內，惟採用間接證據時，必其所成立之證據
    ，在直接關係上，雖僅足以證明他項事實，而由此他項事實
    ，本於事理之作用足以證明待證事實者，方為合法，若憑空
    之推想，並非得採為證據資料之間接證據（最高法院32年上
    字第67號、76年臺上字第4986號判例參照）。
二、訊據被告堅決否認有轉讓第二級毒品犯行，辯稱：伊沒有轉
    讓安非他命給王偉州等語。
三、查公訴人認被告涉犯上開犯嫌，無非係以證人王偉州之證述
    為唯一論據。經查：
（一）本件係證人莊國堡委託台新國際商業銀行中壢分行於94年
      6月27日提示該2紙支票，因該2 紙支票已經證人乙○○申
      報遭竊而未獲兌現，乃為警循線查知被告上開收受贓物犯
      行，檢察官並依被告所供傳喚證人王偉州到庭訊問，經證
      人王偉州於偵查時證稱：被告有提供5 公克安非他命給伊
      施用，伊已經施用完了云云，是本件僅有證人王偉州之證
      述，並未扣得任何毒品安非他命。
（二）證人王偉州於檢察官訊問及原審審理時固證稱：被告有提
      供安非他命五公克給伊施用，是在中壢市國民綜合醫院附
      近拿的是要伊將其使用支票的事情擔下來，重量是被告跟
      伊說的等語（見偵字第一四五六四號偵查卷第四十八頁、
      他字第一四七號偵查卷第十二頁）。惟於原審則供稱被告
      給伊的「不足五公克」、「四公克不到五公克」等語（見
      原審卷第五十頁）。所述重量以前後不一。且查：
  １、證人王偉州就是否知悉被告如何取得該2 紙支票乙節，於
      原審審理時先供稱：伊不知道云云（見原審卷第51頁）；
      旋又改稱：當時有8 張支票在地上，被告拿了就走，而伊
      當時在上開空屋時就已經看到支票攤在那邊，被告是後來
      才去的，被告想拿票去換錢云云（見原審第51、90頁）。
      而就被告取走該2 紙支票情形乙節，證人王偉州於原審審
      理時先證稱：當時有討論是否可以將那8 張票拿去換現金
      ，這時被告說其可以拿去換錢云云（見原審卷第51頁）；
      其後改稱：當時沒有討論，是被告問說票能不能換現金云
      云（見原審卷第91頁）。就被告取走該2 紙支票時是否有
      他人見聞乙節，證人王偉州於原審先證稱：當時有8 張票
      放在租屋處的地上，當時除伊與被告外，尚有莊育景及陳
      佳雯等語（見原審卷第51頁）；其後改稱：陳佳雯應該沒
      有看到支票攤在那邊，因為陳佳雯是住在隔壁另外1 棟云
      云（見原審卷第90頁）；後又改稱：伊不知道陳佳雯有否
      看到那些票，因為當天到現場時，是各自坐成1堆云云（
      見原審卷第90頁）；後再改稱：陳佳雯只有開門看一下，
      可能是管理員跟陳佳雯講說該處人太多，所以叫陳佳雯叫
      伊等趕快走，因此陳佳雯才開門叫伊等快走云云（見原審
      卷第91頁）。另證人莊育景於原審審理時證稱：不知道有
      支票放在地下，其後被告將支票取走之事，也不曾去過上
      開王偉州租屋處等語（見原審卷第84頁）。綜上；證人王
      偉州就上開是否知悉被告如何取得該2 紙支票、被告取走
      該2 紙支票情形及當時是否有他人見聞等情，前後所述不
      一，而就所述莊育景在場乙節，亦為證人莊育景所否認。
      另參諸證人王偉州既證稱當時有8 張支票在地上，而如附
      表所示支票面額各僅約1 萬餘元，金額非鉅，則被告若自
      己欲將票拿去換現金者，何以被告未將所稱8 張支票全數
      取走，而獨取該2 紙支票？是證人王偉州上開所述情節亦
      與常情有悖。
  ２、次查；證人王偉州於原審審理時證稱：「（被告拿安非他
      命給你有無說何？）要我在開庭時跟檢察官說被告有2 張
      票，面額合起來25萬元，被告朋友出事情後，要我拿錢出
      來給被告，再拿給被告的朋友，但是事實上，我沒有拿到
      這些錢，我為何要拿20幾萬出來。」、「那時他叫我講支
      票的面額是20幾萬」等語（見原審卷第51、91頁），然查
      如附表所示支票2 紙面額分別為新臺幣（以下同）17,200
      元及10,300元，顯與證人王偉州所述支票面額相距甚大，
      若被告係以無償提供安非他命給證人王偉州施用，要求證
      人王偉州將事情擔當下來者，自當會清楚交代其支票面額
      應為多少，以避免其到庭證述時遭察覺破綻，惟證人王偉
      州所述被告告知其票據面額竟與實際票據面額差異甚遠，
      顯不合理。
  ３、證人王偉州於原審審理時又證稱：「我第1 次在檢察官開
      庭時，我有照被告要我講的話，我有跟檢察官講」、「之
      後檢察官叫我誠實講」、「（甲○○跟你有過節為何要找
      你作證？）那時我看到東西的份上，所以才跟他說好，我
      開第1 庭時，我就照那樣講」等語（見原審卷第50、52、
      91頁），惟查證人王偉州於94年10月26日檢察官訊問時（
      即第1 次出庭作證），即證稱：被告在事發後找伊，並提
      供5 公克安非他命給伊施用，要伊把這件事擔下來等語，
      有該次訊問筆錄在卷可稽（見臺灣桃園地方法院檢察署94
      年度偵字第14564號偵查卷第48 頁），則證人王偉州顯無
      如其所述依被告所交代之情節向檢察官為陳述，且全然未
      提及如上所謂：「被告要我在開庭時跟檢察官說被告有 2
      張票，面額合起來25萬元」之情事，是證人王偉州上開所
      述，顯與卷附檢察官該次訊問筆錄不符。
　４、綜上所述；證人王偉州之證詞或前後不一，或不合常情，
  　　或與卷證不符，顯難採信。
四、證人王偉州之證詞，既難以採信，其他復未扣得任何公訴人
    所指被告所轉讓之第二級毒品安非他命，按目前實務不乏施
    用毒品者「自認」係屬毒品而遭扣案，然經鑑驗結果卻非屬
    任何法定毒品之例者，則縱被告確有交付證人王偉州1 包粉
    末或結晶，然該物既未扣案，又無證人王偉州施用該物後之
    尿液檢驗報告可資推認其施用物質成分，則該物是否確如證
    人王偉州所述係屬安非他命，亦有疑問。
五、公訴人於原審另請求查詢曾士彥之在監在押資料，並藉由該
    資料查其年籍資料，藉以傳喚曾士彥，並據而查詢陳佳雯等
    語（見原審卷第87頁），惟就被告被訴轉讓第二級毒品犯嫌
    部分，公訴人既係以證人王偉州為唯一論據，公訴人並未指
    明曾士彥、陳佳雯與被告被訴上開犯嫌之關連性，況證人王
    偉州於原審審理時亦證稱：被告拿毒品給伊時，在場的人只
    有伊與被告，沒有第三人在場等語（見原審卷第92頁），是
    公訴人上開所請，自無調查之必要。
六、綜上所述，公訴人所持之上開證據，均無法採為認定被告有
    轉讓第二級毒品犯行之證據；此外，復查無其他積極證據足
    資證明被告有何公訴人所指之該部分犯行，自屬不能證明被
    告有轉讓第二級毒品犯行，應為無罪之諭知。
七、原審認不能證明被告犯轉讓第二級毒品罪，諭知無罪之判決
    ，並無不合，檢察官上訴猶指（一）被告於 94年6月23日下
    午5時許，在桃園縣中壢市奪標KTV前，將付款人為玉山商業
    銀行壢新分行、支票號碼分別為0000 000、0000000 號之支
    票2 紙持交廖文良轉交莊國堡調借現金，嗣莊國堡提示該票
    據遭退票之事實，業據被告供承不諱，核與證人即被害人乙
    ○○、莊國堡於警詢、偵查中指述之情節相符，且有前開支
    票、臺灣票據交換所桃園縣分所退票理由單、掛失止付票據
    提示人資料查報表、票據掛失止付通知書、遺失票據申報書
    及民事公示催告聲請狀影本各1 份在卷可稽；又被告案發後
    轉讓安非他命約5 克予王偉州，唆使其於本案偵查中到庭虛
    偽證稱前開支票係王偉州交付予被告持有，以附和上開所辯
    情節乙情，亦據證人王偉州偵查及審理中證述綦詳，均堪信
    實。（二）被告審理中辯稱自王偉州處取得前開支票後，相
    隔約1 星期乃持交廖文良調借款項云云，然乙○○持有之前
    開支票2紙係於94年6月21日遭竊，被告則於 94年6月23日下
    午5時許將上開支票持交廖文良調現，其間相隔僅2日，何來
    被告於94年6月23日回溯1星期前自王偉州處取得前開票據之
    可能？又被告辯稱有證人莊育景（被告誤陳為「莊鈺錦」）
    目擊王偉州交付前開支票予伊之際，陳明該支票係王偉州竊
    得云云，復為證人莊育景、王偉州所否認。矧衡情前開支票
    倘確係被告受王偉州所託代向廖文良調借款項，縱事後支票
    遭退票，被告猶無代為償債之理，詎被告審理中陳稱已償還
    莊國堡損失金額，顯有違常，益徵被告辯稱前開支票係王偉
    州所交付乙節，要非可採。證人王偉州所言被告轉讓安非他
    命供其施用，藉此要求其於偵查中為有利於被告之陳述乙情
    非虛。（三）原審判決一方面採信證人王偉州所述，認定前
    開支票2 紙非證人王偉州交與被告持有，另方面就證人王偉
    州是否知悉被告如何取得前開支票2 紙部分，認證人王偉州
    證述情節反覆，顯有就同一證據雙重評價之違誤，其判決論
    理即有矛盾等語。然查證人王偉州之證詞或前後不一，或不
    合常情，或與卷證不符，顯難採信。而本案復未扣得任何公
    訴人所指被告所轉讓之第二級毒品安非他命，復無證人王偉
    州施用該物後之尿液檢驗報告可資推認其施用物質成分，則
    證人王偉州所述安非他命是否真實存在，亦有可疑。故公訴
    人所持之上開證據，均無法採為認定被告有轉讓第二級毒品
    犯行之證據；此外，復查無其他積極證據足資證明被告有何
    公訴人所指之該部分犯行，自屬不能證明被告有轉讓第二級
    毒品犯行，應為無罪之諭知。公訴人上訴所指上情，均無法
    為被有轉讓毒品安非他命之認定，其上訴仍無理由，應予駁
    回。
參、據上論斷，應依刑事訴訟法第368條，判決如主文。
本案經檢察官洪泰文到庭執行職務。
中　　華　　民　　國　　96　　年　　4 　　月　　26　　日
　　　　　　　　　刑事第七庭    審判長法　官  楊貴雄
　　　　　　　　　　　　　　　　　　  法　官  許宗和
　　　　　　　　　　　　　　　　　　  法　官  許錦印
以上正本證明與原本無異。
如不服本判決，應於收受送達後十日內向本院提出上訴書狀，其
未敘述上訴之理由者並得於提起上訴後十日內向本院補提理由書
（均須按他造當事人之人數附繕本）。
                                      書記官  楊妙恩
中　　華　　民　　國　　96　　年　　5 　　月　　3 　　日
